臺灣臺南地方法院民事判決　九十年度訴字第一三四五號
　　原　　　告　永統交通企業有限公司
　　法定代理人　甲　○　○
　　反 訴 被告　丙　○　○
　　訴訟代理人　丁　○　○
　　被　　　告　戊　○　○
　　被　　　告　誼祥交通股份有限公司
　　法定代理人　乙　○　○
右當事人間請求侵權行為損害賠償事件，本院判決如左：
　　主　　　文
原告之訴及其假執行之聲請均駁回。
訴訟費用由原告負擔。
反訴被告應連帶給付反訴原告新台幣拾萬貳仟零捌拾元，及自民國九十年八月十
四日起至清償日止，按週年利率百分之五計算之利息。
反訴原告其餘之訴駁回。
反訴訴訟費用由反訴被告連帶負擔十分之三；餘由反訴原告負擔。
本判決反訴原告勝訴部分，於反訴原告以新台幣壹拾萬元供擔保後，得假執行。
反訴原告其餘假執行之聲請駁回。
    事實及理由
甲、本訴部分：
一、本件原告起訴主張：緣被告誼祥交通股份有限公司（下稱誼詳公司）所有六Ｋ－
    五五五號大貨車，於民國（下同）八十九年十二月三十日十時四十五分許，由被
    告誼詳公司之僱用人即被告戊○○駕駛沿高速公路由北向南行駛，途經三三五公
    里四五０公尺處，在應注意、能注意、而未注意之情況下，追撞同向行駛原告永
    統交通企業有限公司（下稱永統公司）所有ＪＡ－八九一號大貨車肇事，爰依民
　　法第一百九十一條之二前段、第一百八十八條第一項前段、第一百九十六條之規
　　定，訴請被告應給付：(一)原告車輛受損之修復費用為新台幣（下同）拾伍萬柒
　　仟玖佰壹拾肆元。(二)原告所屬車輛為營業車，於修車期間致使營業中斷達三十日
　　之久，受有伍拾肆萬仟陸佰拾元之營業損失。(三)原告所屬之車雖已修復，但
　　亦出現回復原狀體制下技術上之貶值（如重新噴漆與原漆不合）及交易上之貶值
　　，車輛一旦受撞及後，其性能與操控之靈活度已不復從前，致其價值下降壹拾萬
　　元。(四)合計被告應給付原告壹佰萬壹仟伍佰肆拾肆元，暨自起訴狀送達被告後即
　　九十年七月十一日起之法定遲延利息等語。並聲明：（一）被告應給付原告壹佰
　　萬壹仟伍佰肆拾肆元，及九十年七月十一日起至清償日止，按年息百分之五計算
　　之利息。（二）願提供擔保，請准宣告假執行。
二、被告則以：（一）按負損害賠償責任者，除法律另有規定或契約另有訂定外，應
    回復他方損害發生前之原狀。又損害賠償，除法律另有規定或契約另有訂定外，
    應以填補債權人所受損害及所失利益為限。民法第二百十三條第一項、第二百十
    六條分別定有明文。本件原告所有車號ＪＡ－八九一號大貨車，車禍發生時車價
    僅貳拾參萬元，此有中華民國汽車貨運商業同業公會全國聯合會函在卷可稽，縱
    不論車禍發生後大貨車之殘值如何，依前揭民法之規定，原告之大貨車如為全毀
    ，其請求權亦以貳拾參萬元為限。惟原告將其大貨車以參拾伍萬柒仟玖佰壹拾肆
    元修復，自有不當之擴大損害賠償金額。（二）至於原告請求之交易上貶值之金
    額，於法無據，自非合法。又車輛修復費，乃為回復原狀之必要費用，且使車輛
    修復至原來使用之狀態。而前開中華民國汽車貨運商業同業公會全國聯合會函雖
    陳述，該車經修復後價值減損捌萬元，不知所據何在？且與修理車輛至原狀之情
    形有間，難認實在。（三）再按高速公路交通管制規則第七條：「汽車自交流道
    、服務區或休息站進入主線車道時，應先利用右側加速道逐漸增加車速，並判明
    交通情況確達安全距離，方得駛入主線道。」本件原告之受僱人丙○○駕駛車牌
    號碼ＪＡ－八九一號大貨車，於八十九年十二月三十一日十時四十五分許，由國
    道高速公路仁德休息站匝道之加速道駛出欲進入主線車道時，疏於注意安全距離
    ，逕自駛入主線道時，致在後被告戊○○駕駛被告誼祥公司所有車牌號碼六Ｋ－
    五五五號大貨車在遵行外側車道直行，由北往南駛至時，無法閃避丙○○之大貨
    車而發生撞及肇事。依前揭規定，丙○○應負完全責任，此與台灣省車輛行車事
    故覆議鑑定委員會之鑑定相符。惟國立成功大學研究發展基金會之鑑定於不考慮
    被告車沒有牌照因素須負擔百分之二十之責任，顯然於判斷及適用法規上有違誤
    ，難認實在；況且有無牌照亦於車禍肇事毫無關係，該鑑定亦將其列為判斷事項
    ，更見其鑑定之錯誤。（四）又縱使本件車禍之發生被告不免負過失責任，然原
    告亦有過失，被告自得主張以原告應負賠償責任之損害額【車輛修理費四十六萬
    一千五百元、無法營業損失為五十四萬三千六百三十元。】與被告應負之責任互
    相抵銷等語資為抗辯。並聲明：（一）原告之訴及假執行之聲請均駁回。（二）
    如受不利之判決，願提供擔保，免為假執行。
三、兩造不爭執之事實：
    （一）被告誼祥公司所有六Ｋ－五五五號大貨車，於八十九年十二月三十日十時
          四十五分許，由受僱人即被告戊○○駕駛沿高速公路由北向南行駛，途經
          三三五公里四五０公尺處，與同向行駛原告所有、由原告受僱人丙○○駕
          駛之ＪＡ－八九一號大貨車相撞，致兩造所有之車輛均受有損害。
    （二）原告永統公司所有之ＪＡ－八九一號大貨車因系爭車禍所支出之修復費用
          為三十五萬七千九百十四元。
    （三）被告誼祥公司所有之六Ｋ－五五五號大貨車因系爭車禍所支出之修復費用
          為四十六萬一千五百元。
    （四）前開二輛大貨車每日之營業收入均為一萬八千一百二十一元。
四、原告又主張系爭車禍之發生兩造均有過失，就其所受有之前揭損失，被告自須按
    過失比例負責，惟被告則執前揭情詞置辯，是本件兩造爭執之點如下：
    （一）系爭車禍之發生，被告有無過失責任？兩造之過失責任比例為何？
    （二）原告所有之ＪＡ－八九一車號大貨車之修復費用三十五萬七千九百十四元
          ，若超過車禍發生時之車價，則原告所得請求被告賠償之數額為何？又原
          告所有之車輛修復後，該車有無減損其價值？原告得否請求被告給付該車
          減損之價值？
    （三）修復系爭車輛致該車無法營業損失之日數為何？
    （四）被告所得主張抵銷之債權額為何？即被告因系爭車禍受有之損失為何？
五、按汽車自交流道、服務區或休息站進入主線車道時，應先利用右側加速車道逐漸
    增加車速，並判明交通情況確達安全距離，方得駛入主線車道。汽車在行駛途中
    ，不得驟然或任意變換車道，如欲超越前車或變換車道時，應先顯示方向燈告知
    前後車輛，並保持安全距離及間隔，方得越越或變換車道。汽車行駛時，駕駛人
    應注意車前狀況及兩車併行之間隔，並隨時採取必要之安全措施。高速公路交通
    管制規則第七條、第十一條、道路交通安全規則第九十四條第三項分別定有明文
    。查本件車禍發生後，就事故責任的歸屬問題，先後曾由下列單位予以鑑定：
    （一）事故後公路警察局第五隊即囑託台灣省台南區車輛行車事故鑑定委員會鑑
          定系爭車禍之肇事原因，該委員會以南鑑字第九００一一二號鑑定意見書
          認：「：：路權歸屬：（一）丙○○駕駛大貨車，行經肇事地點道路，變
          換車道未注意安全距離，致遭撞擊。（二）戊○○駕駛半聯結車，行經肇
          事地點道路，未保持安全距離，未注意車前狀況。法規依據：高速公路管
          理規則第六條第一項及第十一條第一項及道路交通安全規則第九十四條第
          三項。：：鑑定意見：一、丙○○駕駛大貨車，變換車道未注意安全距離
          ，為肇事主因。二、戊○○駕駛半聯結車，未保持安全距離，未注意車前
          狀況，為肇事次因。」
    （二）然因丙○○不服該鑑定意見，乃申請台灣省車輛行車事故覆議鑑定委員會
          覆議，該覆議委員會則以府覆議字第九００四七五號覆議意見書認：「：
          ：肇事分析：一、路況：設有中央分隔之雙向四線道、匝道附近。二、路
          權歸屬：同向─陳車由休息站匝道進入主線車道（應禮讓）。趙車沿外側
          （主線）車道直行，有道路優先使用權。三、駕駛行為：陳君駕車於肇事
          地，由休息站匝道之加速車道變換進入主線車道時，疏未注意安全距離，
          逕自駛入致發生撞及肇事。趙君駕車經肇事地，在遵行外側車道直行。四
          、佐證資料：警圖、應訊筆錄、照片。依二車受損部位及肇事後趙車停於
          現場之外側車道（依照片示）相關位置（警圖繪製錯誤標示為內則車道）
          研析。五、法規依據：高速公路交通管制規則第七條。：：覆議意見：一
          、丙○○駕駛營大貨車，由匝道之加速車道變換進入主線車道時未注意安
          全距離，為肇事原因。二、戊○○無肇事原因。」
    （三）嗣於本件訴訟中，原告因對前開二單位之鑑定意見有異議，乃聲請本院再
          將系爭車禍之相關資料送請財團法人成大研究發展基金會鑑定肇事責任之
          歸屬，該基金會於鑑定後則認同台灣省台南區車輛行車事故鑑定委員會之
          鑑定意見，其理由為：「：：（三）依兩車受損程度來看，戊○○所駕駛
          的６Ｋ─５５５號曳引營大貨車主要受損部位為右前車頭，丙○○所駕駛
          的ＪＡ─８９１號一般營大貨車主要受損部位為左側車尾，然而ＪＡ─８
          ９１號營大貨車因為翻覆進入高速公司旁側溝，所以承受二次撞擊車損（
          撞擊後大貨車受力順時針旋轉並右頃），：：（四）本分析依據事故後現
          場照片所顯示之肇事後兩車之相關位置，檢驗警製現場圖，發現警製現場
          圖將事故後之後車（戊○○所駕駛的６Ｋ─５５５號曳引營大貨車）畫在
          南下的內側車道上，此一描述與事實顯然不符，因此必須予以釐清。（五
          ）本案基本上在主線上行駛的車輛有優先使用道路的路權，然而國內相關
          法令，包括高速公路交通管制規則在內，對於已進入加速車道，開始加速
          的車輛，在接近加速車道尾端時，外側車道路權的歸屬，則並沒有明確規
          定，所以該部分的路權有待進一步予以釐清。根據高速公路交通管制規則
          第七條：「汽車自交流道、服務區或休息站進入主線車道時，應先利用右
          側加速車道逐漸增加車速，並判明交通情況確達安全距離，方得駛入主線
          車道。」因此匯入車流的一方駕駛人負有正確判斷的責任。然而因為車輛
          在加速車道行駛時：1.與外側車道車流間的夾角逐漸降低，越來越不容易
          判斷兩車間的相對車速，2.加速後，車速逐漸上升，危險度隨之上升，3.
          加速車道長度逐漸被耗盡，越來越接近加速車道尾端；因此在美國、加拿
          大等國，對於接近加速車道尾端，不得不匯入外側車道的車輛，政府有明
          確的規定要求原行駛於外側車道的車輛避讓在加速車道上的車輛，因此一
          旦在這種情形下發生車禍，會賦予在外側車道上的車輛主要肇事責任。然
          而畢竟國情、交通狀況、道路環境不同，所以我國仍未將該等因素明確納
          入考量。（六）本車禍發生於南下三三五公里加四００公尺附近，在加速
　　　　　車道尚未完全結束處，：屬於側邊的追撞事故。至於撞擊所在的車道位置
　　　　　，根據現場照片六Ｋ─五五五號曳引營大貨車車尾所留下的剎車痕，其右
　　　　　側剎車痕跨在用以分隔加速車道與外側車道的白虛線上，然後轉而朝向左
　　　　　側的外側車道拖曳，因此六Ｋ─五五五號曳引大貨車於撞擊前有向右偏駛
　　　　　靠近加速車道的現象。然而根據剎車痕走向、事故後車輛停止的位置（六
　　　　　Ｋ─五五五號曳引大貨車車頭朝內車道，左側車身緊貼內外車道線）、及
　　　　　撞擊車損，剎車痕起點不是撞擊點，本分析可以確定本案撞擊的位置在外
　　　　　側車道上。（七）根據丙○○的陳述：：丙○○在由加速車道變換進入主
　　　　　線道時，並未充分觀察左側來車，因此的確有疏於注意左側來車的情事。
          ：：七、整體分析：肇事過程重建─綜和前述各項澄清與分析，包括肇事
          現場、事故車輛之刮擦痕跡、路型資料及照片等相關資料，本分析對於本
          案的肇事過程，予以重建、整理如下：丙○○駕駛永統交通企業有限公司
          的ＪＡ─八九一號一般營業大貨車，載有袋裝黑芝麻，總車九‧五噸，由
          仁德休息站出來，在加速車道上加速欲進入高速公路南下外側車道，此時
          戊○○駕駛誼詳交通公司的六Ｋ─五五五號曳引營大貨車，車上沒有載貨
          物，以相當的速度行駛在北往南的外側車道上，由於曳引營大貨車較靠近
          路肩行駛，加以兩車間通視視線不佳，所以丙○○疏於注意左側來車便欲
          將大貨車變換車道進入外側車道，此之同時戊○○見狀緊急剎車，向左迴
　　　　　避，然而仍無法完全迴避，因而發生側面的追撞車禍。（八）肇事責任認
　　　　　定：：至於本案的肇事責任，目前學術界及實務界對此均缺乏客觀的比重
　　　　　標準，因此建議此等責任屬於相當主觀之認定。本鑑定報告針對肇事過程
　　　　　，建議本案的肇事責任如下，以為貴院參考：Ａ1.暫時不考慮六Ｋ─五五
　　　　　五號營大貨車曳引車頭沒有牌照的因素，肇事責任分配比例為：丙○○八
　　　　　十％（於加速車道上變換車道時未注意左後方來車）。戊○○二十％（行
　　　　　經入口匝道，未注意前方道路狀況，及右方匯入車輛）Ａ2.增加考慮六Ｋ
　　　　　─五五五號營大貨車曳引車頭沒有牌照的因素，肇事責任分配比例修正為
　　　　　：丙○○六０～七０％、戊○○三０～四０％（肇事責任視違規嚴重程度
          而定，若六Ｋ─五五五號營大貨曳引車的牌照係處於遭吊扣狀況中，應負
          擔較高的肇事責任，即四０％）。 」
    本院審酌系爭車禍發生時之車損照片及現場圖，並參酌前開鑑定意見，認系爭車
    禍之發生應係丙○○於加速車道上變換車道時未注意左後方來車，而戊○○於行
    經入口匝道，亦未注意前方道路狀況及右方匯入車輛，致兩車相撞，是兩人對於
　　本件車禍之發生，均有過失。而丙○○、戊○○之過失與系爭車輛之受有損害，
　　均有因果關係，審酌兩造上述過失行為，本院認本件行車事故之發生，丙○○應
　　負擔十分之八之過失責任，而戊○○則應負擔為十分之二之過失責任。至原告主
    張被告戊○○所駕駛之車輛既未懸掛車牌，自應負較重之過失責任一節，因車輛
    是否懸掛車牌與車禍之發生實不具相當因果關係，是原告此部分之主張尚不可採
    ，附此敘明。
六、原告主張其所有之ＪＡ－八九一車號大貨車之修復費用高達三十五萬七千九百十
    四元，雖提出被告所不爭執之估價單為據，然被告抗辯該車之修理費用已高於該
    車應有之價值，原告之損失不應高於該車應有之價值，亦不得請求車輛因之減損
    之價值等語，則原告所得請求被告賠償其車輛受損之數額為何？另原告因該車禍
    致無法營業所受之損害額為多少？茲分述之：
    （一）按因故意或過失不法侵害他人之權利者，負損害賠償責任；受僱人因執行
          職務，不法侵害他人之權利者，由僱用人與行為人連帶負損害賠償責任；
          汽車、機車或其他非依軌道行駛之動力車輛，在使用中加損害於他人者，
          駕駛人應賠償因此所生之損害；不法毀損他人之物者，應向被害人賠償其
          物因毀損所減少之價額，民法第一百八十四條第一項前段、第一百八十八
          條第一項前段、第一百九十一條之二前段、第一百九十六條分別定有明文
          。又不法毀損他人之物者，依民法第一百九十六條規定，應向被害人賠償
          其物因毀損所減少之價額，並非賠償修理其物所實際支出之修理費，故物
          被不法毀損後，僅須其物之價額有減少，即須賠償其所減少之價額，至其
          物有無修理？及其修理費有無實際支出？在所不問，此為民法第二百十三
          條第一項所謂之法律另有規定，自應適用該另有之規定辦理（最高法院七
          十二年台上三七九二號判決參照）。
    （二）本件原告所有之ＪＡ─八九一號大貨車，於車禍後受有毀損，須三十五萬
          七千九百十四元修復費用【零件更換共二十一萬四千三百四十元（新零件
          十二萬一千三百四十元、舊零件九萬三千元）、工資十二萬八千八百元）
          ，業據原告陳稱甚明，復有估價單四張及統一發票一張在卷可考，核與證
          人即修復該車之業者邱陽林到庭證稱相符，而被告亦不爭執，是堪信為真
          實。又原告之ＪＡ─八九一號大貨車係七十九年二月出廠一節，有該車之
          汽車行車執照在卷可稽，則至八十九年十二月三十日該車受損時，該車已
          使用十年十月三十日，按行政院公布之固定資產耐用年數表所載，大貨車
          之耐用年數為五年，故其每年折舊六分之一，至八十九年十二月三十日發
          生本件車禍時，該車應僅剩殘值即該車車價之六分之一。因之，本件原告
          之車輛受損害雖支出三十五萬七千九百十元之修復費用，然扣除折舊後，
          新換零件部分之殘價應為二萬零二百二十三元（000000-00000/6=20223）
          ，連同本件修理之工資十二萬八千八百元及舊零件九萬三千元，總計原告
          所受損害為二十四萬二千零二十三元（20223+128800+93000=242023）。
    （三）又該車於車禍發生時之車價，經原告聲請本院委託中華民國汽車貨運商業
          同業公司全國聯合會（下稱貨運聯合會）鑑定之結果認：該車輛若未發生
          車禍其車價約為二十三萬元，有該會九十年十月二十日汽貨國仁字第一五
          二號函在卷可稽，是該車修理雖屬可能，但其修理所需費用已超過購入同
          樣物品之價格者，應以物品價格為其損害額，始符合誠信公平原則（參照
          曾隆興現代損害賠償法論第四七六頁），即原告因該車受損所得請求之修
          復費用自應以該車輛於發生車禍時之車價二十三萬元為限。
    （四）復按物被毀損時，被害人除得依民法第一百九十六條請求賠償外，並不排
          除民法第二百十三條至第二百十五條之適用。依民法第一百九十六條請求
          賠償物被毀損所減少之價額，得以修復費用為估定之標準，但以必要者為
          限（例如：修理材料以新品換舊品，應予折舊）。被害人如能證明其物因
          毀損所減少之價額，超過必要之修復費用時，就其差額，仍得請求賠償（
          最高法院七十七年度第九次民事庭會議決議參照）。原告雖又主張其所有
          之ＪＡ─八九一號大貨車於修復後其交易上眨值十萬元云云，而貨運聯合
          會鑑定後亦認為該車於修復完成後，其車價約為十五萬元，若未發生車禍
          其價值約為二十三萬元，是該車修復後，其價值減損約八萬元（參照前開
          函文），然依前所述，本件原告所有車輛若未發生車禍時其價值為二十三
          萬元，因修復費用超過其車價，自應以車價為原告之損害額，即原告所之
          ＪＡ─八九一大貨車因系爭車禍所發生之損害額應不得高於其車價，則原
　　　　　告另主張該車修復後所減損之價值云云，自不足採。
    （五）又原告主張其所屬該車輛為營業車，於修車期間致使營業中斷達三十日之
          久，受有五十四萬三千六百三十元之營業損失云云。然查，該車之修車時
          間，證人即修理該車業者邱怡林到庭係證稱：「（修理該車花了多少時間
          ？）從一開始的流程我都有拍照留存。我有把照片交付原告。」等語，惟
          依原告所提卷附之四十五張照片顯示，該車修復完成之時間為九十一年一
          月二十二日，是該車無法營運之時間應為二十四日（自九十年十二月三十
          日起至九十一年一月二十二日止），而被告就原告主張該貨車因無法營業
          每日營運損失額為一萬八千一百二十一元既不爭執，故原告所屬車輛因系
          爭車禍無法營運所致之損失應為四十三萬四千九百零四元（18121*24=434
          904）。
    （六）綜上，原告因系爭車禍所受之損失應為六十六萬四千九百零四元（230000
          +434904=664904 ）。
七、再按損害之發生或擴大，被害人與有過失者，法院得減輕賠償金額或免除之。民
    法第二百十七條第一項定有明文。如前所述，本件事故之發生，被告戊○○固有
    前述之過失，然丙○○於加速車道上變換車道時亦疏未注意左後方來車，亦有過
    失，故被告主張原告與有過失，應屬可採。本院爰審酌兩造過失程度，酌減被告
    之責任十分之八，則原告之請求，應准許者為十三萬二千九百八十一元（664904
    *20%=132981）。
八、末按二人互負債務，而其給付種類相同，並均屆清償期者，各得以其債務，與他
    方之債務，互為抵銷，民法第三百三十四條第一項亦定有明文。被告誼祥公司抗
    辯其因系爭車禍之發生，亦受有一百萬五千一百三十元之損失（修車費用四十六
    萬一千五百元、營業損失五十四萬三千六百三十元），其自得主張抵銷等語。茲
    就被告誼祥公司主張之損害賠償是否可採，分項審酌如下：
    （一）關於車損四十六萬一千五百元部分：本件被告誼祥公司因原告之受僱人陳
          皆興之過失致其所有之汽車受損，修復費用為四十六萬一千五百元（更換
          零件部分為三十八萬零五百元、工資部分為八萬一千元），此有被告所提
          出估價單三張為證，復經修理該車之業者鄭文錫到庭證稱屬實。又查，被
          告誼祥公司上開車輛係自八十六年八月出廠，有被告所提之汽車新領牌照
          登記書在卷可稽，迄本件車禍發生之日即九十年十二月三十日，該車已使
          用四年五月，按行政院公布之固定資產耐用年數表所載，大貨車之耐用年
          數為五年，故其每年折舊六分之一，則被告誼祥公司之車輛受損害雖支出
          四十六萬一千五百之修復費用，然其車損更換零件部分扣除折舊後，應僅
          剩十萬零四百十元【380500-（380500*53/12*1/6=280090）=100410】，
          連同本件修理工資八萬一千元，總計原告所受損害為十八萬一千四百十元
          （100410+81000=181410）。
    （二）關於營業損失五十四萬三千六百三十元之營業損失部分：查證人即修理該
          車業者鄭文錫雖到庭證稱：「：：大概修理一個多月而已。：：修理之前
          我都有照相，修理過程及修理後我都沒有照像：：」等語，惟系爭車輛之
          修復過程既無客觀之照片或其他證據足以明確顯示修理期間確為三十日，
          而依卷附系爭車輛車損照片顯示，原告所屬車輛毀損之狀況實較被告之車
          嚴重，而其修車時間亦僅不過為二十四日，是證人前揭證詞應為約略之詞
          ，不足以逕採，因之，本院參酌原告所屬車輛之修復期間，認被告所屬車
          輛之修復期間應以二十日為恰當，而原告就被告主張該貨車因無法營業每
          日營運損失額為一萬八千一百二十一元亦不爭執，是被告所屬車輛因系爭
          車禍無法營運所致之損失應為三十六萬二千四百二十元（18121*20=36242
          0），逾此部分之請求，自無理由，應為駁回。
    （三）綜上，被告誼祥公司所得請求原告賠償者為車輛之修復費用十八萬一千四
          百十元、營業損失三十六萬二千四百二十元，共為五十四萬三千八百三十
          元（181410+362420=543830）。惟被告於損害之發生既應負十分之二之過
          失責任，依民法第二百十七條之規定，原告所負損害賠償金額應依此比例
          減輕為應給付被告四十三萬五千零百六十四元（543830*0.8=435064）。
九、依前所述，原告請求被告給付之損害賠償額於十三萬二千九百八十一元範圍內為
    有理由，而被告誼祥公司主張原告應給付之損害賠償額於四十三萬五千零六十四
    元範圍內為有理由，則被告所得主張抵銷之債權額尚高於原告所請求之金額。從
    而，原告本於侵權行為之法律關係，訴請被告給付一百萬一千五百四十四元及自
    九十年七月十一日起至清償日止之法定遲延利息，為無理由，應予駁回。其假執
    行之聲請亦因之失所依附，應併予駁回。
乙、反訴部分：
一、按被告於言詞辯論終結前，得在本訴繫屬之法院，對於原告及就訴訟標的必須合
    一確定之人提起反訴。民事訴訟法第二百五十九條定有明文。本件反訴原告既為
    本訴中被告之一，且反訴被告二人間就系爭車禍又應負連帶損害賠償責任，則反
    訴原告對反訴被告提起反訴，於法自屬有據，應予准許，先予說明。
二、反訴原告誼祥公司起訴主張：反訴被告丙○○駕駛車牌號碼ＪＡ－八九一號大貨
　　車，於八十九年十二月三十日十時四十五分許，由國道高速公路仁德休息站匝道
　　之加速道駛出欲進入主線車道時，疏於注意安全距離，逕自駛入主線道時，致在
　　後由反訴原告之受僱人戊○○駕駛反訴原告所有車牌號碼六Ｋ－五五五號大貨車
　　在遵行外側車道直行，由北往南駛至時，無法閃避反訴被告丙○○之大貨車而發
　　生撞擊肇事。本案車禍之發生既係因反訴被告丙○○駕駛營大貨車，由匝道之加
　　速車道變換進入主線道時未注意安全距離致肇事，而反訴原告之受僱人戊○○並
　　無肇事因素，爰依民法第一百八十八條第一項前段、第一百九十六條，訴請反訴
　　被告連帶賠償：(一)反訴原告車輛修理費：四十六萬一千五百元。(二)反訴原告車輛
　　之營業損害，依本訴原告起訴主張計算營業損失之方法，合計向反訴被告請求三
　　十日無法營業損失為五十四萬三千六百三十元。並聲明：（一）反訴被告應連帶
　　給付反訴原告一百萬五千一百三十元，及自反訴狀繕本送達反訴被告後即九十年
　　八月十四日起至清償日止，按週年利率百分之五計算之利息。（二）願供擔保，
　　請准宣告假執行。
三、反訴被告則以：系爭車禍之發生，係因反訴原告之受僱人戊○○駕駛未懸掛車牌
    之大貨車，未保持安全距離，亦疏未注意車前狀況，致追撞反訴被告永統公司所
    屬之車輛，反訴原告自應負大部分之責任；且反訴被告永統公司因系爭車禍亦受
    有一百萬一千五百四十四元之損失，反訴被告自得主張抵銷等語。並聲明：駁回
    反訴原告之訴。
四、依前開本訴部分所述，本院認本件行車事故之發生，反訴被告應負擔十分之八之
    過失責任，而反訴原告則應負擔為十分之二之過失責任；即反訴被告請求反訴原
    告給付之損害賠償額於十三萬二千九百八十一元範圍內為有理由，而反訴原告主
    張反訴被告應給付之損害賠償額於四十三萬五千零六十四元範圍內為有理由，是
    反訴原告主張抵銷後尚餘之債權額為三十萬二千零八十三元（000000-000000=30
    2083）。從而，反訴原告主張依侵權行為之法律關係，訴請反訴被告連帶給付三
    十萬二千零八十三元及自反訴狀繕本送達反訴被告後即九十年八月十四日起至清
    償日止之法定遲延利息部分，為有理由，應予准許；逾此部分之請求，則無理由
    ，應予駁回。又反訴原告陳明願供擔保，聲請宣告假執行，經核其勝訴部份，合
    於法律規定，爰酌定相當之擔保金額宣告之；其餘假執行之聲請，因該部份訴之
    駁回而失所依據，應予駁回。
丙、至於兩造其餘攻擊、防禦方法及所提出之各項證據資料，經審酌後，因與本件判
    決之基礎無涉，且不影響判決之最後結果，爰未予一一論述，附此敘明。
丁、據上論結，本訴部分為無理由，反訴部分為一部有理由，一部無理由，依民事訴
　　訟法第七十八條、第七十九條但書、第八十五條第二項、第三百九十條第二項，
　　判決如主文。
中　　　華　　　民　　　國　　九十一　　年　　　三　　　月　　二十七　　日
　　　　　　　　　　　　　　　　　 臺灣臺南地方法院民事第二庭
~B法　　　官　洪　碧　雀
右為正本係照原本作成。
如對本判決上訴，須於判決送達後廿日內向本院提出上訴狀。
中　　　華　　　民　　　國　　九十一　　年　　　三　　　月　　二十七　　日
~B法院書記官　顏　惠　華
